【裁判字號】    97,消債更,123
【裁判日期】    970630
【裁判案由】    更生事件
【裁判全文】
臺灣臺南地方法院民事裁定           97年度消債更字第123號
聲  請  人  甲○○
上列聲請人因消費者債務清理事件聲請更生，本院裁定如下：
    主  文
聲請駁回。
聲請費用新臺幣壹仟元由聲請人負擔。
    理  由
一、按債務人與金融機構協商成立者，不得聲請更生或清算，但
    因不可歸責於己之事由，致履行顯有重大困難者，不在此限
    ；本條例施行前，債務人依金融主管機關協調成立之中華民
    國銀行公會會員辦理消費金融案件無擔保債務協商機制與金
    融機構成立之協商，準用前項之規定，消費者債務清理條例
    第151 條第5項、第6項分別定有明文。又聲請更生或清算不
    合程式或不備其他要件者，法院應以裁定駁回之，但其情形
    可以補正者，法院應定期間先命補正，復為同條例第8 條所
    明定。
二、聲請意旨略以：聲請人甲○○現為計程車駕駛，每月薪資約
    新臺幣 (下同)18,000 元，除此薪資收入外，尚有土地1 筆
    、車輛1部及第一銀行、臺南區中小企銀與中國信託商業銀
    行3家銀行存款共計1,776元，然累計債務總金額已達565,
    662元，前曾依照中華民國銀行公會會員辦理消費金融案件
    無擔保債務協商機制，與國泰世華銀行等4家銀行於95年11
    月21日成立協商，每月應還款金額為6,819元，此還款金額
    以聲請人收入扣除必要支出後，仍須向親戚週轉借貸始得負
    擔，惟當時其中一債權銀行台北富邦銀行拒絕參加協商，卻
    於協商成立後一個月要求聲請人另每月繳納4,400元之還款
    金額，致聲請人無力同時負擔上開兩筆還款，逕於96年8月
    毀諾，應有不可歸責於己致履行顯有重大困難之事由，符合
    消費者債務清理條例第3條、第151條第5項但書之規定，爰
    依上開規定，提出財產及收入狀況說明書、債權人清冊、債
    務人清冊，聲請更生等語。
三、經查：
(一)聲請人於本件更生聲請前，已於95年11月21日依金融主管機
    關協調成立之中華民國銀行公會會員辦理消費金融案件無擔
    保債務協商機制與安泰銀行等金融機構成立協商，自95年12
    月份起，分80期，利率10%，每月6,819元分期償還等情，有
    債權人國泰世華商業銀行陳報狀所附之協議書及無擔保債務
    還款計畫書可憑。然債權人台北富邦商銀雖未加入上開協商
    ，然仍與聲請人各別協商成立，約定對該銀行每期還款4,40
    0元至清償止，而其向國泰世華銀行申請之95年債務協商仍
    予以成立等情，已據債權人台北富邦商銀向本院陳報屬實，
    有該銀行民事陳報狀附卷可憑，而上開與台北富邦商銀每月
    還款金額，既係聲請人與該銀行各別協商成立，聲請人以此
    主張對台北富邦商銀每期還款係協商後新增之債務，使其因
    此無法履行95年債務協商款云云，已屬無據。
(二)且依聲請人提出協商成立時之無擔保債務償還計算書所載，
    聲請人於95年11月與各債權銀行成立協商時之債務金額為39
    7,002元，台北富邦商銀於95年10月債務人申請債務協商時
    之債權金額為164,773元，亦有該行債務協商案件維護影本1
    份可憑，總計債務為561,775元，然當時聲請人名下尚有一
    筆坐落於臺南市○區○○段0000-0000之土地，並未設定抵
    押權等情，亦有該土地登記謄本附卷可稽，以公告現值計算
    價值已達462,000元，債務人如處分該筆土地以清償債務，
    其債務總額已大量減少，則所餘債務即非債務人不能負擔，
    況聲請人於95年11月與各債權銀行成立協商時，其中對中國
    信託銀行之債務為12萬餘元，然依台北富邦商銀提出之消費
    款明細資料所示，聲請人自95年6月至8月，短短2個月間即
    以該銀行信用卡向中國信託銀行預借現金達90,000元，復於
    95年10月4日當日在台糖仁德量販店刷卡消費達55,272元後
    ，旋即於同年月13日向最大債權銀行國泰世華銀行申請債務
    協商等情，有台北富邦商銀陳報狀所附之債務協商案件維護
    影本、信用卡對帳單影本、信用卡滯納消費款明細影本及信
    用卡人工授權查詢影本在卷可稽，聲請人未謹慎衡量本身財
    務收入與支出狀況，卻恣意消費後，旋即申請債務協商，其
    因此異常之消費狀況，致台北富邦商銀不願加入共同債務協
    商，另與聲請人達成每期還款4,400元之協議，此實係聲請
    人自己之行為所致，是本件聲請人主張因有不可歸責於己之
    事由，致履行上開協議內容顯有重大困難云云，自非可採。
四、綜上所述，聲請人不處分所有不動產供清償債務，復未謹慎
    衡量本身財務收入與支出狀況，卻恣意消費後，旋即申請債
    務協商，因此導致債權人台北富邦銀行不同意參與前開金融
    機構之債務協商，另與債務人約定清償方案，每期還款4,40
    0元，即難謂非不可歸責於己，聲請人以此謂其有不可歸責
    於己之事由，即不足採。此外，聲請人復未提出其於債務協
    商後有何財產減少或債務增加等財產變動狀況，有不可歸責
    於己之事由致履行債務顯有重大困難之事由，聲請人聲請更
    生，即違背消費者債務清理條例第151條第5、6項之規定，
    且上開欠缺又屬無從補正，依上說明，自應駁回其聲請，爰
    裁定如主文。
五、又本院原所為保全處分之裁定，於期間屆滿前，本件駁回聲
    請確定者，依消費者債務清理條例第19條第4項規定，當然
    失其效力，附此敘明。
中    華    民    國    97    年    6     月    30    日
                  民事第一庭  法  官  高榮宏
以上正本係照原本作成。
如不服本裁定應於裁定送達後10日內，以書狀向本院提出抗告，
並繳納抗告費新臺幣1千元。
中    華    民    國    97    年    6    月    30    日
                              書記官  陳淑芬


司法院資訊處製作；財團法人民間司法改革基金會備份。
